臺灣高等法院臺南分院刑事裁定　　　　 100年度聲再字第28號
聲　請　人
即受判決人　楊雅賀
上列聲請人即受判決人因誣告案件，對於本院93年度上更(一)字第
438號，中華民國93年12月10日第二審確定判決（臺灣臺南地方
法院90年度訴字第255號，臺灣臺南地方法院檢察署89年度偵字
第9149號：併辦案號90年偵字第11315號），聲請再審，本院裁
定如下：
    主  文
再審之聲請駁回。
    理  由
一、本件聲請再審理由以：
  (一)黃再順提出（證）交還支票證明書及加附在該證明書的印鑑
    證明各1張，是於民國82年2月19日向臺南縣西港鄉戶政事務
    所申請，請求檢察官一起送請鑑定，證明印鑑證明的印文與
    聲請人所提出的印鑑印文是否相符，如果相符，即是盜用印
    鑑證明，如果不相符即是盜刻印鑑印文，此為唯一要完成的
    法定程序。黃上川以證人身分出庭說：他和黃再順和楊雅賀
    3人一起從麻豆郵局出發到柯文漢代書事務所，請求柯文漢
    撰寫交還支票證明，證明他有親眼看見聲請人用印蓋章並交
    付印鑑證明1張予柯文漢（有82年度偵字第2620號起訴書可
    稽）。
  (二)黃上川於83年1月10日佯稱是正本持有人身分，提出覺書及
    （證）交還支票證明各1張交給檢察官，惟黃上川是影印之
    後才再重新加蓋印章（有82年度偵字第165號及83年度偵字
    第831號起訴書可稽）。
  (三)黃上川於84年再以變造之一體四面之覺書及（證）交還支票
    證明書各1張，原覺書是4人蓋4個章，原（證）交還支票證
    明書是3人蓋3個章變造成4人蓋5個章，變2人蓋2個章，但地
    方法院法官認定黃上川無行使偽造及變造之情事，是黃再順
    向原本持有人商借覺書及（證）交還支票證明書，非黃上川
    到庭行使。柯文漢辯稱覺書之內容是由聲請人寫的，當事人
    的姓名也是聲請人代寫的，但寫一份沒有複寫，所以寫好後
    再影印，由他們3人當場親自蓋章，當時他們3人均在場，聲
    請人並未盜刻印章等等。黃再順辯稱：當時柯文漢寫完後再
    去影印，然後我們3人在當場親自蓋章，聲請人之太太黃陳
    月桂的印章蓋倒了，所以再蓋一次，因此有一份「覺書」我
    太太的部份蓋2個章，這份「覺書」共有5個章，其餘的「覺
    書」均是4個章，我們並沒有偽造，聲請人當時在場親自蓋
    章等語。
  (四)74年5月7日之後，黃再順對聲請人說他還要借200萬元要蓋
    房屋作本錢，才有錢還你的抵押的215萬元，如果沒有就沒
    法還你了。適時，代書柯文漢出現說他有一個朋友有錢可借
    ，經柯文漢介紹認識了黃上川，經過多次洽商黃上川確定要
    出資200萬元，但要分黃再順財產的二分之一，於74年5月14
    日黃上川和聲請人一起到台南市西港區戶政事務所申請6張
    印鑑證明，又回到柯文漢代書事務所交給柯文漢辦理第2次
    抵押權。先將台南市○○區○○路62巷6號三層樓房從黃上
    川要出資200萬元之中折價60萬元及同巷14號三層樓房從楊
    雅賀民國74年4月15日抵押權215萬元之中折價75萬元，其餘
    款各140萬元共同辦280萬元二分之一抵押權，直接過戶給黃
    上川。為什麼要先作這樣的理由，因74年5月7日黃再順就將
    坐落在台南市○○區○○街28號三層樓房及前面木造房屋過
    戶在聲請人名下，按時價先行作這樣的處理。74年7月29日
    辦好一切手續，聲請人向黃上川請求提出借款200萬元，他
    手頭上不方便，身上只有150萬元，要聲請人先借50萬元給
    他，並約定74年8月7日到麻豆郵局新開戶，在74年8月5日黃
    上川來電說：黃再順要先拿5萬元，要我先領5萬元給他，在
    聲請人到黃再順家門口，黃上川就等在門口說：5萬元交給
    他就可以，不讓聲請人與黃再順見面，74年8月7日黃上川說
    45萬元一定要存入他的戶頭，這樣才能證實黃上川出資200
    萬元，要借給黃再順錢是從我的帳戶領出去的。聲請人要求
    他寫借據，他說我是人格者，3天之內就領現金還你，你在
    怕什麼？就這樣在麻豆郵局僵持了2、3個小時，黃再順等不
    及趕過來說：要先領60萬元當我在看黃再順點鈔之際，不注
    意之時，黃上川趁機溜走了。
  (五)從74年8月7日至74年8月14日黃上川不知去向，74年8月14日
    在黃上川家門口等到黃上川，他說：到麻豆農會再說。一到
    麻豆農會向櫃台拿出1張便條，上面寫有63萬元字樣，黃上
    川指著便條就說：臺南市○○區○○路6號樓房貸款是120萬
    元，60萬元是抵押借款我負責，另外60萬元是信貸我不負責
    ，3萬元是利息一定要先扣除。不得已只好到麻豆區地政事
    務所申請1張抵押權狀，才肯和聲請人一起到麻豆郵局，理
    應將存款135萬元交出，但在交出之前先扣除92388元，只交
    出0000000元，74年8月14日黃上川沒吞了50萬元借款，硬要
    聲請人替他出臺南市○○區○○路6號及14號兩楝樓房稅金(
    有麻豆郵局黃上川存款帳戶可稽)。
  (六)黃上川74年8月14日麻豆帳戶內的0000000元如何取得折價60
    萬元的？臺南市○○區○○路62巷6號三層樓房及折價75萬
    元同巷14號三層樓房和74年7月29日的抵押權140萬元，共計
    275萬元，不足的0000000元從何而來？
  (七)黃上川為什麼要在74年8月7日到麻豆郵局新開戶要求聲請人
    的45萬元一定要存入其戶頭裡，是為了要證明黃上川確實要
    出資200萬元，錢是從他的戶頭提領出去的，為什麼不寫借
    據50萬元給聲請人，黃上川並說：他是人格者，3天之內就
    領現金還聲請人，聲請人怕什麼？黃再順等不及趕過來，說
    要先提領60萬元，當聲請人看黃再順點鈔之際，黃上川在不
    注意之時溜走，從74年8月7日至74年8月14日7天7夜不知去
    向，黃上川人在何處？
  (八)黃上川明知聲請人50萬元是要借給他，而不是要給黃再順，
    黃上川欠錢不還沒關係，還告我詐欺（有80年度偵續字第32
    號可稽）。
  (九)為什麼針對 (證)交還支票證明加附印鑑證明各一張，提出
    盜用印鑑證明盜刻印鑑印文偽造文書。黃上川出資150萬元
    加附有印鑑證明要證明19張支票是黃上川所有，聲請人只出
    資74年8月7日麻豆郵局黃上川戶頭裡存款200萬元之中的50
    萬元而已。即是19張支票出現在74年5月7日，另19張支票出
    現在74年8月7日。(證)交還支票證明之上加有聲請人印鑑證
    明各1張，是要證明聲請人僅於74年8月7日出資50萬元，是
    從黃上川麻豆郵局新開戶頭內200萬元存款之中的50萬元，
    是要借給他黃再順而不是要借給黃上川。有證交還支票加附
    有聲請人之印鑑證明。即是71、72年間所持有19張支票，74
    年5月7日接到佳里稅捐處稅單，上面沒有前面木造房屋，柯
    文漢證實木造房屋確實是黃再順所有無誤。聲請人才不再質
    疑，如黃再順所說房屋太老舊不要繳稅，所以沒稅籍才將9
    張支票交還黃再順，即是74年4月15日。215萬元第一次的抵
    押權，即是覺書之來源。覺書原4人蓋4個章，沒有黃上川這
    個參與在內(因不相識)。74年5月7日之後，才認識黃上川。
    74年5月14日才確定他要出資200萬元，到台南市西港區申請
    印鑑證明，74年7月29日黃上川說他只有150萬元要向我借50
    萬元給他，事情就從這裡發生。黃上川就從開始行使騙術，
    配合黃再順、柯文漢一起行動，為什麼不對覺書提出偽造文
    書之告訴。因沒有印鑑證明，沒有借200萬元變成150萬元的
    問題。
  (十)黃上川於88年以覺書為依據，拍賣坐落台南市○○區○○街
    28號樓房得款103萬元，為什麼74年7月29日就知道他只有15
    0萬元，扣除8月14日92388元，只出資l407612元，柯文漢以
    黃上川以偽造後變造一體四面的覺書及(證)交還支票證明為
    證物，告我誣告。
  (十一)90年9月19日黃上川出庭，法官問：你以0000000元如何取得
    275萬元的抵押權和兩楝樓房，不足的款項從何而來？答：
    是以300萬元取得兩楝樓房，加上6號樓房貸款120萬元，再
    加上14號樓房貸款70萬元，共計490萬元（有90年度上訴字
    736號可稽）。
  (十二)民國78年拍賣黃再順抵押權 (74年7月29日抵押權為依據)覺
    書是以黃上川出資200萬元為依據，黃上川要分280萬元的產
    權二八之一。經拍賣之後抵押權140萬元扣除拍賣所得37萬
    元，只剩103萬元。黃上川明知只出資l407612元，在74年7
    月29日就知道他只有150萬元，要先向我借50萬元，於74年8
    月7日在麻豆郵局還要我一定要將45萬元存入他的戶頭，74
    年8月14日故意耍賴硬要吃定我592388元。在74年9月29日就
    取得275萬元的抵押權140萬元和兩棟樓房135萬元，明知只
    出資0000000元，尚欠我0000000元，還敢請求黃再順遷讓房
    屋，出庭作偽證要分280萬元二分之一。如今帳款還有00000
    00元未清償（有79年度訴字第1175號判決可證）。
二、按聲請再審應以再審書狀，敘述理由，附具原判決之繕本及
    證據，提出於管轄法院為之，刑事訴訟法第429條定有明文
    ，此為法定程式，如有違背者，法院自應依同法第433條規
    定，以裁定駁回其再審之聲請。又刑事訴訟法再審編並無準
    用同法第三編有關上訴之規定，自難謂此種訴訟程式之欠缺
    ，法院應先命為補正。此與司法院大法官會議釋字第306 號
    解釋所指，原審辯護人未表明以被告名義上訴者，法院應依
    法先定期間命為補正者，不能同語（最高法院71年台抗字第
    337號判例意旨、88年台抗字第416號裁判意旨參照）。
三、經查：依聲請人聲請再審意旨內容可知，聲請人係針對本院
    93年度上更(一)字第438號刑事確定判決聲請再審，惟觀之聲
    請再審訴狀，聲請人並未檢具本院93年度上更(一)字第438 號
    刑事判決繕本及證據，是聲請人聲請本件再審，顯屬違背法
    定程式，揆諸上開規定，本院無需命其先行補正，應予駁回
    。
據上論斷，應依刑事訴訟法第433條，裁定如主文。
中    華    民    國   100    年    3     月    31    日
                  刑事第二庭    審判長法  官  葉居正
                                      法  官  陳欽賢
                                      法  官  張桂美
以上正本證明與原本無異。
如不服本裁定，應於收受本裁定後五日內向本院提出抗告狀。
                                      書記官  魏芝雯
中    華    民    國   100    年    3     月    31    日